【裁判字號】    95,訴,787
【裁判日期】    951031
【裁判案由】    違反毒品危害防制條例
【裁判全文】
臺灣屏東地方法院刑事判決               95年度訴字第787號
公  訴  人  臺灣屏東地方法院檢察署檢察官
被      告  甲○○
上列被告因違反毒品危害防制條例案件，經檢察官提起公訴（
95年度毒偵字第1185號），及移送併辦（95年度毒偵字第1317號
），嗣被告於本院準備程序進行中先就被訴事實為有罪之陳述，
本院告知被告簡式審判程序之旨，並聽取當事人之意見後，裁定
改由受命法官獨任依簡式審判程序審理，本院判決如下：
    主  文
甲○○施用第一級毒品，累犯，處有期徒刑壹年貳月，扣案如附
表編號一、二所示之海洛因沒收銷燬之。又施用第二級毒品，累
犯，處有期徒刑捌月，扣案如附表編號三、四所示之甲基安非他
命沒收銷燬之，扣案如附表編號五至七所示之物，均沒收銷毀之
。應執行有期徒刑壹年捌月。扣案如附表編號一至七所示之物均
沒收銷毀之。
    事  實
一、
（一）甲○○前於民國82年間因違反麻醉藥品管理條例案件，經
      台灣高雄地方法院分別以82年易緝字第66號判處有期徒刑
      7 月、以82年易字第5807號判處有期徒刑8 月確定，又因
      違反肅清煙毒條例案件，經台灣高雄地方法院以83年訴字
      第717 號判處有期徒刑3 年3 月確定，此部與上開判處8
      月確定之部分經台灣高雄地方法院以83年聲字第1020號裁
      定定應執行刑有期徒刑3 年10月確定，此與上開判處7 月
      之有期徒刑合併執行，於84年8 月28日假釋出監，縮刑期
      滿日為87年4 月26 日 ，故殘刑為2 年8 月2 日。
（二）甲○○嗣於84年間因違反麻醉藥品管理條例案件，經台灣
      高等法院高雄分院以85年上易字第1055號判處有期徒刑10
      月確定，於86年間亦因違反麻醉藥品管理條例案件，經台
      灣高雄地方法院分別以86年易字第591 號判處有期徒刑6
      月確定，又因違反肅清煙毒條例案件，經本院以86年訴字
      第223 號判處有期徒刑3 年4 月確定；此三者與上開2 年
      8 月2 日之殘刑合併執行，於89年9 月30日縮短刑期假釋
      出監，縮刑期滿日為93年4 月12日，故殘刑為3 年3 月20
      日。
（三）甲○○於90年間因施用毒品案件，經台灣高雄地方法院以
      90年度毒聲字第5695號裁定令入戒治處所施以強制戒治，
      於91年9 月24日強制戒治期滿後，執行上開3 年3 月20日
      之殘刑，於94年11月7 日縮刑期滿執行完畢，隔日出監。
二、甲○○詎仍未戒除吸食毒品之惡習，復基於施用第一級毒品
    海洛因之概括犯意，自95年5 月間之某日起至同年8 月7 日
    23時30分許止，以一天二、三次之頻率，在屏東縣車城鄉○
    ○村○○路16號住處與海口營朋友家等處，以將海洛因磨粉
    混合香煙絲燒烤之方式，施用第一級毒品海洛因多次；另基
    於施用第二級毒品甲基安非他命之概括犯意，自95年5 月間
    某日起至同年8 月7 日23時許止，以一、二天左右一次之頻
    率，在屏東縣車城鄉○○村○○路16號住處與海口營朋友家
    等處，以將甲基安非他命置入玻璃球內燒烤燃燒成煙並以吸
    管吸食之方式，施用第二級毒品甲基安非他命多次。嗣為警
    分別：
（一）於95年7 月16日14時15分許，在屏東縣車城鄉○○村○○
      ○路段前查獲，並經其同意扣得如附表編號一所示之第一
      級毒品海洛因3 包（淨重1.85公克、空包裝重1.24公克）
      、附表編號三所示之第二級毒品甲基安非他命2 包（1 包
      驗前毛重2.99公克，驗後毛重2.97公克，1 包驗前毛重0.
      64公克，驗後毛重0.62公克）、如附表編號五所示之藥鏟
      1 支。
（二）於95年8 月8 日10時30分許，持本院95年聲搜字第711 號
      搜索票，在屏東縣車城鄉○○村○○路16號住處內查獲，
      並扣得如附表編號二所示之第一級毒品海洛因2包（淨重
      2.22公克、空包裝重0.43公克）、附表編號四所示之第二
      級毒品甲基安非他命1 包（驗前毛重0.6 公克，驗後毛重
      0 .58 公克）、如附表編號六所示之吸食器1 組、如附表
      編號七所示之玻璃球1 個。
三、案經屏東縣警察局恆春分局報請臺灣屏東地方法院檢察署檢
    察官偵查起訴。
    理  由
壹、程序部份
一、按除被告所犯為死刑、無期徒刑、最輕本刑為3 年以上有期
    徒刑之罪或高等法院管轄第一審案件者外，於法院行準備程
    序進行中，被告先就被訴事實為有罪之陳述時，審判長得告
    知被告簡式審判程序之旨，並聽取當事人、代理人、辯護人
    及輔佐人之意見後，裁定進行簡式審判程序；且受命法官行
    準備程序，與法院或審判長有同一之權限；又簡式審判程序
    之證據調查，不受刑事訴訟法第159 條第1 項、第161 條之
    2 、第161 條之3 、第163 條之1 及第164 條至第170 條規
    定之限制，刑事訴訟法第273 條之1 第1 項、第279 條第2
    項前段、第273 條之2 分別定有明文。被告甲○○所為係犯
    死刑、無期徒刑、最輕本刑為3 年以上有期徒刑以外之罪，
    其於準備程序中就被訴事實為有罪之陳述，經受命法官告知
    簡式審判程序之旨，並聽取公訴人、被告之意見後，本院合
    議庭認為適宜由受命法官獨任進行簡式審判程序，依刑事訴
    訟法第273 條之1 第1 項規定，裁定由受命法官獨任進行審
    判程序，合先敘明。
貳、實體部分
一、訊據被告甲○○對於上揭犯罪事實均坦承不諱，復查：
（一）經警分別於查獲被告當日14時40分、12時45分所採之尿液
      送驗結果，係呈嗎啡及甲基安非他命陽性反應，此有毒品
      案件嫌疑人尿液採證編號姓名對照表2 份、台灣檢驗科技
      股份有限公司95年7 月27日編號KＺ000000000000號與95年
      8 月24日編號KＺ000000000000 濫用藥物尿液檢驗報告各1
      份在卷可稽。
（二）此外，扣案之如附表編號一、二所示之毒品確屬第一級毒
      品海洛因無訛，此分別有法務部調查局95年8 月15日調科
      壹字第240004264 號與95年8 月29日調科壹字第09523006
      760 號鑑定通知書各1 份在卷可稽；扣案如附表編號三、
      四所示之毒品確屬第二級毒品甲基安非他命無訛，此分別
      有高雄醫學大學附設中和紀念醫院95年10月11日編號9510
      -12 號、95年10月2 日編號0000-000號與0000-000號檢驗
      報告各1 份在卷可稽；又本件尚有如附表編號五至七所示
      之物品扣案可稽，又該等物品經送鑑定，亦確認其上均含
      有第二級毒品甲基安非他命之殘留，此分別有高雄醫學大
      學附設中和紀念醫院95年10月2 日編號0000-000號及95年
      10月11日編號9510 -13號與9510-14 號檢驗報告各1 份附
      卷可參，核與被告施用本件第二級毒品甲基安非他命所使
      用之物相符，益見被告確有施用第一級毒品海洛因及第二
      級毒品甲基安非他命無誤。
（三）再查甲○○於90年間因施用毒品案件，經台灣高雄地方法
      院以90年度毒聲字第5695號裁定令入戒治處所施以強制戒
      治，於91年9 月24日強制戒治期滿，經臺灣高雄地方法院
      檢察署檢察官以91年度戒毒偵字第961 號不起訴處分確定
      之事實，有臺灣高等法院被告全國前案紀錄表1 份在卷可
      按。是被告於強制戒治執行完畢後5 年內再犯施用毒品之
      罪甚明。
（四）綜上所述，被告前曾犯施用毒品，且於強制戒治執行完畢
      後5 年內再犯本件施用毒品，事證應屬明確，其犯行應堪
      認定。
二、論罪科刑：
（一）查海洛因及甲基安非他命分屬毒品危害防制條例第2 條第
      2 項第1 款所規定之第一級毒品及同條項第2 款所規定之
      第二級毒品，核被告所為，係犯毒品危害防制條例第10條
      第1 項施用第一級毒品罪及同條第2 項施用第二級毒品罪
      。被告持有毒品，復進而施用，其持有毒品之低度行為，
      為施用毒品之高度行為所吸收，均不另論罪。
（二）被告雖先後多次施用第一級毒品海洛因與第二級毒品甲基
      安非他命，然基於下列理由，應認其屬集合犯，而得評價
      為一罪：
    1.所謂「集合犯」者，乃指刑事法若干犯罪行為態樣，本質
      上原具有反覆、延續實行之特徵，立法時既予特別歸類，
      定為犯罪構成要件之行為要素，則行為人基於概括之犯意
      ，在密切接近之一定時、地持續實行之複次行為，倘依社
      會通念，於客觀上認為符合一個反覆、延續性之行為觀念
      者，於刑法評價上，即應僅成立一罪。學理上所稱「集合
      犯」之職業性、營業性或收集性等具有重複特質之犯罪均
      屬之（最高法院95年度台上字第1079號判決參照）。
    2.依毒品危害防制條例第2 條第1 項所規定之「毒品」的定
      義，可知毒品，乃具有成癮性、濫用性及對社會危害性之
      麻醉藥品。故施用毒品者，往往因施用毒品具有成癮之特
      性，是反覆成習之施用行為才是構成要件違反之典型與常
      態，單一次之施毒行為毋寧說是例外；準此，「施用」即
      屬此類犯罪之常態，倘認「施用」，為數罪評價，恐與刑
      罰之過度評價禁止原則相悖。基此，於刑法評價上，毒品
      危害防制條例第10條「施用」毒品罪，自應屬上開本質上
      原具有反覆、延續實行之特徵，立法予以特別歸類，定為
      犯罪構成要件之行為要素之「集合犯」之實質一罪。
    3.而本件被告如事實欄一、所述，自82年起，除在監執行之
      時間外，幾乎無時無刻均施用毒品，即使經送觀勒、強制
      戒治釋放後，竟又於95年5 月間再行犯下本件，此有臺灣
      高等法院被告全國前案紀錄表1 份在卷可按。故其經過觀
      察、勒戒、強制戒治等戒除毒癮之保安處分，及徒刑執行
      等刑事處遇方式助其戒斷毒癮後，猶再犯本件施用毒品，
      足見原所據以實施之治療程序，顯然不能收其實效；復被
      告於本院準備程序中自承：平均1 天就要吸食一、二次海
      洛因，每1 、2 天亦要施用甲基安非他命1 次，地點均係
      屏東縣車城鄉○○村○○路16號住處與海口營朋友家等處
      （見本院卷第44頁背面95年10月23日準備程序筆錄），更
      足見被告除施用毒品成癮，而有施用毒品之犯罪倚賴外，
      亦係基於概括之犯意，而於密切之時、地反覆延續實行施
      用毒品之犯罪，依社會一般客觀上之觀察，符合一個反覆
      、延續性之行為觀念，揆諸前揭說明，被告所為應論以「
      集合犯」型態，而僅得受一次之刑法評價。
    4.併案意旨雖認本件被告多次施用毒品之行為屬接續犯，然
      依最高法院86年臺上字第3295號判例意旨，數行為於同時
      同地或密切接近之時地實施，侵害同一之法益，各行為之
      獨立性極為薄弱，依一般社會健全觀念，在時間差距上，
      難以強行分開，在刑法評價上，以視為數個舉動之接續施
      行，合為包括之一行為予以評價，較為合理，方屬接續犯
      之範疇。足見「接續犯」之成立係以時、空密接性為前提
      要件，即透過對於同一法益之同種類侵害行為繼續不間斷
      之實行，業已稀釋個別行為之獨立性，致使刑法評價時將
      之視為單一、整體之犯罪行為，以符合社會一般人對於行
      為概念之認知，並與行為人之犯罪目的相互結合，並且不
      以該行為本質上原具有反覆、延續實行之特徵為必要。惟
      本件被告多次施用毒品犯行跨越期間長達數月有餘，且其
      施用之各次犯行明顯可分而具有獨立性，依一般社會健全
      觀念，非謂不得分開其行為數，核與前揭判例意旨所稱「
      接續犯」之特性並不相符，併案意旨此部認定容有誤會。
    5.又被告所為數次施用毒品之數行為，既跨越刑法修正前後
      之新舊法，其中雖部分行為在舊法時期，部分行為在新法
      施行以後，然被告之施用毒品行為既如前所述屬「集合犯
      」之行為類型，自應直接依最後行為時之修正後刑法法律
      處斷，而不發生行為後法律變更問題，合先敘明。
（三）被告所犯上開二罪間，犯意各別，罪名不同，應分論併罰
      之。又被告如前事實欄一、所述之前科，有臺灣高等法院
      被告全國前案紀錄表1 份在卷可憑，於5 年內故意再犯有
      期徒刑以上之本件，應依刑法第47條第1 項規定，論以累
      犯，並依法加重其刑。爰審酌被告施用毒品，足以戕害其
      身心，滋生其他犯罪，惡化治安，嚴重損及公益，且被告
      前屢經觀察勒戒、強制戒治與徒刑執行，竟再為本件施用
      毒品犯行，顯見其不思悔改，自制力亦顯不佳；惟另考量
      被告於犯後即能坦承犯行，而其施用毒品行為於本質上係
      屬自我戕害行為，反社會性之程度應屬較低等一切情狀，
      酌情分別量處如主文所示之刑，並定其應執行之刑，以資
      懲儆。
三、扣案之如附表編號一、二所示第一級毒品海洛因、如附表編
    號三、四所示第二級毒品甲基安非他命，為毒品危害防制條
    例第2 條第2 項第1 款及第2 款所示之第一、二級毒品，屬
    違禁物，應依毒品危害防制條例第18條第1 項前段規定沒收
    銷燬之；至包裝毒品之空包裝袋，因其上之海洛因及甲基安
    非他命已沾附於包裝袋上而難以分離，亦應視為毒品，均應
    依同條例第18條第1 項前段之規定，宣告沒收銷燬之，至鑑
    驗耗損之毒品因已滅失，自無庸宣告沒收銷燬，併此敘明。
    至扣案如附表編號五至七所示之物品，經鑑定均含有第二級
    毒品甲基安非他命之殘留，有高雄醫學大學附設中和紀念醫
    院95年10月2 日編號0000-000號及95年10月11日編號9510 -
    13號與9510-14 號檢驗報告各1 份在卷可參，因客觀上均已
    無法與殘留之甲基安非他命完全析離，應視同毒品，依毒品
    危害防制條例第18條第1 項前段之規定沒收銷燬之。
四、公訴意旨雖認警方於95年7 月16日14時15分許，在屏東縣車
    城鄉○○村○○○路段前查獲被告並扣得如附表編號五所示
    之「吸管1 支」，惟查如附表編號五所示之扣案物品應為藥
    鏟，此有扣案物品清單與高雄醫學大學附設中和紀念醫院95
    年10月11日編號9510-13 號檢驗報告各1 紙附卷可參；又併
    案意旨雖認警方於95年8 月8 日10時30分許，持本院95年聲
    搜字第711 號搜索票，在屏東縣車城鄉○○村○○路16號住
    處內查獲被告並扣得如附表編號二所示之海洛因為「1 包」
    ，惟查如附表編號二所示之海洛因應有2 包，此有法務部調
    查局95年8 月29日調科壹字第09523006760 號鑑定通知書1
    紙附卷可證；再併案意旨又認被告最後一次施用第一級毒品
    海洛因之時間為「23時許」，惟查被告於警詢中供承最後一
    次施用第一級毒品海洛因之時間為23時30分許（見枋警偵字
    第0950012609號卷第10頁95年8 月8 日警詢筆錄），是公訴
    人上開認定均有誤會，附此敘明。
據上論斷，應依刑事訴訟法第273 條之1 第1 項、第299 條第1
項前段，毒品危害防制條例第10條第1 項、第2 項、第18條第1
項前段，刑法第11條、第47條第1 項、第51條第5 款、第9 款，
判決如主文。
本件經檢察官潘國威到庭執行職務。
中    華    民    國    95    年    10    月    31    日
                  刑事第一庭    法  官  羅培毓
以上正本證明與原本無異。
如不服本判決應於收受本判決送達後十日內向本院提出上訴書狀
，其未敘述上訴理由者，並得於提起上訴後十日內向本院補提理
由書狀（均須按他造當事人之人數附繕本）「切勿逕送上級法院
」
中    華    民    國    95    年    10    月    31    日
                                書記官  張儷薾
附錄本判決論罪科刑法條：
毒品危害防制條例第10條
施用第一級毒品者，處六月以上五年以下有期徒刑。
施用第二級毒品者，處三年以下有期徒刑。
附表：
┌──┬─────────┬───┬────────────┐
│編號│ 物            品 │數  量│  檢   驗    結    果   │
├──┼─────────┼───┼────────────┤
│ 一 │海洛因            │ 3包  │陽性（淨重1.85公克、空包│
│    │                  │      │裝重1.24公克）。        │
│    │                  │      │法務部調查局95年8 月15日│
│    │                  │      │調科壹字第240004264 號鑑│
│    │                  │      │定通知書。              │
│    │                  │      │                        │
├──┼─────────┼───┼────────────┤
│ 二 │海洛因            │ 2包  │陽性（淨重2.22公克、空包│
│    │                  │      │裝重0.43公克）。        │
│    │                  │      │法務部調查局95年8 月29日│
│    │                  │      │調科壹字第09523006760 號│
│    │                  │      │鑑定通知書。            │
│    │                  │      │                        │
├──┼─────────┼───┼────────────┤
│ 三 │甲基安非他命      │ 2包  │陽性（1 包驗前重量2.99公│
│    │                  │      │克、驗後重量2.97公克，1 │
│    │                  │      │包驗前重量0.64公克、驗後│
│    │                  │      │重量0.62公克）。        │
│    │                  │      │高雄醫藥大學附設中和紀念│
│    │                  │      │醫院95年10月2 日編號9509│
│    │                  │      │-377號、編號0000-000號檢│
│    │                  │      │驗報告                  │
├──┼─────────┼───┼────────────┤
│ 四 │甲基安非他命      │ 1包  │陽性（驗前重量0.6 公克、│
│    │                  │      │驗後重量0.58公克）。    │
│    │                  │      │高雄醫藥大學附設中和紀念│
│    │                  │      │醫院95年10月11日編號9510│
│    │                  │      │-12 號檢驗報告          │
├──┼─────────┼───┼────────────┤
│ 五 │藥鏟              │ 1支  │呈甲基安非他命陽性反應。│
│    │                  │      │高雄醫藥大學附設中和紀念│
│    │                  │      │醫院95年10月2 日編號9509│
│    │                  │      │-376號檢驗報告          │
├──┼─────────┼───┼────────────┤
│ 六 │吸食器            │ 1支  │呈甲基安非他命陽性反應。│
│    │                  │      │高雄醫藥大學附設中和紀念│
│    │                  │      │醫院95年10月11日編號9510│
│    │                  │      │-14號檢驗報告           │
│    │                  │      │                        │
├──┼─────────┼───┼────────────┤
│ 七 │玻璃球            │ 1個  │呈甲基安非他命陽性反應。│
│    │                  │      │高雄醫藥大學附設中和紀念│
│    │                  │      │醫院95年10月11日編號9510│
│    │                  │      │-13號檢驗報告           │
└──┴─────────┴───┴────────────┘


司法院資訊處製作；財團法人民間司法改革基金會備份。
